臺灣高雄地方法院民事判決　　　　　　　100年度訴字第975號
原　　　告　蘇先進
被　　　告　沈志明
兼法定代理　沈清全　現在法務部矯正署臺中監獄
人　　　　　　　　　
上列當事人間請求侵權行為損害賠償事件，經本院於民國100 年
9 月7 日言詞辯論終結，判決如下：
    主      文
被告應連帶給付原告新臺幣壹佰貳拾萬元，及自民國一００年八
月十六日起至清償日止，按週年利率百分之五計算之利息。
訴訟費用由被告連帶負擔。
本判決於原告以新臺幣肆拾萬元供擔保後得假執行。
    事實及理由
一、按訴狀送達後，原告不得將原訴變更或追加他訴，但請求之
    基礎事實同一、擴張或減縮應受判決事項之聲明、不甚礙被
    告之防禦及訴訟之終結者，不在此限，民事訴訟法第255 條
    第1 項第2 款、第3 款、第7 款分別定有明文。本件原告起
    訴後追加被告沈志明之法定代理人沈清全為被告，其請求之
    基礎事實均係被告沈志明侵害原告財產權乙事，且對於被告
    之防禦及本件訴訟之終結均不甚影響，自應予以准許。又本
    件原告最初起訴請求被告應連帶給付新臺幣（下同）1,200,
    000 元及自起訴狀繕本送達之翌日起至清償日止，按年息5%
    計算之利息，嗣於本院審理中變更聲明為被告應連帶給付1,
    200,000 元及自民國100 年8 月16日起至清償日止，按年息
    5%計算之利息，經核其關於利息起算之時點變更乃屬擴張及
    減縮其應受判決事項之聲明，要與前揭規定相符，亦應予以
    准許。
二、原告起訴主張：被告沈志明（民國82年8 月23日生）與綽號
    「哥仔」、「阿水」之人共組詐騙集團，於99年11月18日14
    時許，由集團成員撥打電話向伊佯稱係台中市刑警大隊第三
    隊隊長及書記官，並以伊涉嫌違反洗錢防治法為由，要求伊
    繳納擔保金1,200,000 元，致伊陷於錯誤而在高雄市○○區
    ○○路145 號福誠國小旁，交付1,200,000 元予冒稱書記官
    之被告沈志明，因而受有財產上之損害，而被告沈清全為被
    告沈志明之法定代理人，依法應負連帶賠償責任，為此爰依
    民法第184 條第1 項及第187 條第1 項規定提起本件訴訟。
    並聲明：(一)被告應連帶給付原告1,200,000 元及自100 年8
    月16日日起至清償日止按年息5%計算之利息；(二)願供擔保請
    准宣告假執行。
三、被告之答辯：
  (一)被告沈志明則以：對原告請求無意見，但賠償問題須經母親
    謝曉菁同意置辯。
  (二)被告沈清全則以：伊現在在監執行沒有錢還原告，請原告待
    伊出監後就能工作還錢置辯。
四、兩造不爭執事項：
  (一)被告沈志明為82年8 月23日生，為未成年人，其父母為沈清
    全與謝曉菁。
  (二)被告沈清全與謝曉菁於92年11月10日離婚，約定由被告沈清
    全擔任被告沈志明之監護人。
  (三)被告沈志明與綽號「哥仔」、「阿水」等年籍姓名不詳之人
    共組詐騙集團，共同基於詐欺取財之犯意聯絡，於99年11月
    18日下午2 時許，由詐騙集團之成員打電話向原告佯稱其涉
    嫌洗錢防制法，應繳交擔保金1,200,000 元，並由2 名詐騙
    集團之不詳成員，分別以台中市刑警大隊第三隊隊長謝振吉
    、書記官陳國華之名義，撥打電話予原告取得其信任，致原
    告陷於錯誤，遂提領1,200,000 元，在高雄市○○區○○路
    145 號福誠國小旁，交付予假冒為書記官邱志偉之被告沈志
    明。
  (四)被告沈志明因上開詐欺取財之犯行，經臺灣臺中地方法院少
    年法庭以99年少護字第884 號裁定入感化教育處所施以感化
    教育確定。
  (五)被告沈志明現在彰化少年輔育院接受感化教育中。
五、得心證之理由
  (一)按因故意或過失，不法侵害他人之權利者，負損害賠償責任
    ，無行為能力人或限制行為能力人，不法侵害他人之權利者
    ，以行為時有識別能力為限，與其法定代理人連帶負損害賠
    償責。民法第184 條第1 項、第187 條第1 項前段分別定有
    明文。
  (二)原告主張其遭被告沈志明與綽號「哥仔」、「阿水」等年籍
    姓名不詳之人共同詐騙款項計1,200,000 元等情，業據其提
    出與所述相符之臺灣臺中地方法院少年法庭99年度少護字第
    884 號宣示筆錄在卷為憑，並經本院依職權調取上開案卷核
    閱無訛，且被告均不爭執被告沈志明曾於上揭時地向原告詐
    取1,200,000 元，故上情堪認屬實無誤。而被告沈志良與綽
    號「哥仔」、「阿水」等年籍姓名不詳之人向原告佯稱其涉
    嫌洗錢防制法，致原告陷於錯誤而交付1,200,000 元，自屬
    故意不法侵害原告之財產權，則被告沈志明依法即應對原告
    負1,200,000 元之損害賠償責任。又被告沈志明為82年8 月
    23日生，於99年11月18日詐害原告時尚未成年，此有其戶籍
    資料在卷為憑，而依戶籍謄本所載，被告沈志明之雙親即沈
    清全與謝曉菁於92年11月10日離婚時，業已約定由被告沈清
    全擔任被告沈志明之監護人，被告沈清全自屬其法定代理人
    ，依前開民法第187 條第1 項前段規定，亦應與被告沈志明
    同負連帶賠償責任。被告沈志明雖辯稱：伊對原告請求無意
    見，但賠償問題須經母親謝曉菁同意云云，惟被告沈清全始
    係被告沈志明之法定代理人已如前述，是依前開規定，自應
    由被告沈清全與其負連帶賠償之責，要與其母謝曉菁無涉，
    而謝曉菁有否意願或資力協助被告沈志明賠償，亦與被告沈
    志明應負之損害賠償責任實屬二事，故被告沈志明此項辯解
    不足憑採。另被告沈清全雖辯稱：伊現在在監執行沒有錢還
    原告，請原告待伊出監後就能工作還錢云云，然被告沈清全
    現在是否有資力賠償及期日後如何填補原告之損害，實屬將
    來執行之問題，亦與其應否與被告沈志明連帶負損害賠償之
    責無關，是其所辯亦不足以採為有利於其之認定。
  (三)綜上，原告本於民法第184 條第1 項前段、第187 條第1 項
    前段侵權行為損害賠償之規定，請求被告沈志明、沈清全應
    連帶給付1,200,000 元，及自100 年8 月16日起至清償日止
    按週年利率5%計算之法定遲延利息，洵屬有據，應予准許。
六、原告陳明願供擔保聲請假執行之宣告，經核並無不合，爰酌
    定相當之擔保金額准許之。
七、據上論結，本件原告之訴為有理由。依民事訴訟法第385 條
    第1 項前段、第85條第2 項、第390 條第2 項，判決如主文
    。
中    華    民    國  100     年    9     月    28    日
                  民事第三庭  審判長法  官  黃宏欽

                                    法  官  楊淑儀

                                    法  官  謝宗翰
以上正本係照原本作成。
如對本判決上訴，須於判決送達後20日內向本院提出上訴狀。如
委任律師提起上訴者，應一併繳納上訴審裁判費。
中    華    民    國  100     年    9     月    28    日
                                    書記官  王居玲